【裁判字號】    97,訴,2631
【裁判日期】    980521
【裁判案由】    廢棄物清理法
【裁判全文】
臺灣板橋地方法院刑事判決              97年度訴字第2631號
公  訴  人    臺灣板橋地方法院檢察署檢察官
被      告    精誠工程有限公司
兼法定代理人  乙○○
上一人
選任辯護人    謝新平律師
被      告    甲○○
選任辯護人    李宗益律師
被      告    丙○○
              丁○○
上列被告因違反廢棄物清理法案件，經檢察官提起公訴（97年度
偵字第10405號）、追加起訴暨移送併辦（97年度偵字第19767號
），本院判決如下：
    主  文
乙○○犯廢棄物清理法第四十六條第四款之非法清理廢棄物罪，
累犯，處有期徒刑壹年肆月。
精誠工程有限公司因其代表人執行業務犯廢棄物清理法第四十六
條第四款之非法清理廢棄物罪，科罰金新臺幣貳拾萬元。
甲○○、丙○○、丁○○均無罪。
    事  實
一、乙○○前因竊盜案件，經本院90年度易字第1013號判處有期
    徒刑7 月確定，於民國91年11月15日執行完畢出監；又因竊
    佔案件，經本院95年度簡字第1034號判處有期徒刑3 月確定
    ，於95年9 月13日易科罰金執行完畢。其係精誠工程有限公
    司（下稱精誠公司）之負責人，明知未經主管機關許可，不
    得提供土地堆置廢物；又從事廢棄物清除、處理業務者，應
    向直轄市、縣（市）主管機關或中央主管機關委託之機關申
    請核發公民營廢棄物清除處理機構許可文件後，始得受託清
    除、處理廢棄物業務，竟未依規定領有廢棄物清除、處理許
    可文件，自95年9 月18日變更登記擔任精誠公司之負責人後
    ，即提供精誠公司前向高正友承租之臺北縣三峽鎮○○段19
    2 之5 地號、193 之1 地號土地，供不特定人傾倒廢棄物，
    並以每車新臺幣（下同）500 元之價格加以收費，再由乙○○駕駛挖土機擔任將廢棄物分類處理之工作。嗣精誠公司雖
    於96年1 月4 日取得臺北縣政府核發之廢棄物清除許可證，
    惟仍未取得廢棄物處理之許可證，而因堆置物品之面積占用
    到鄰地，乙○○又承前概括犯意，以精誠公司名義，於96年
    2 月13日，向不知情之丙○○以每月25000 元代價自同年2
    月20日起承租上址旁臺北縣三峽鎮○○段21 8地號土地供不
    等定人傾倒廢棄物及分類處理廢棄物。適乙○○於97年3 月
    24日，以每車500 元之代價僱用不知情之丁○○駕駛玉山環
    保有限公司所有、車號107-BK號自大貨車至臺北縣三峽鎮某
    處載運廢棄物至上開地點傾倒，而當場為警查獲，並扣得挖
    土機1 部。
二、案經臺北縣政府警察局三峽分局報請臺灣板橋地方法院檢察
    署檢察官偵查起訴、追加起訴暨移送併辦。
    理  由
壹、證據能力：
一、按被告以外之人於審判外之言詞或書面陳述，除法律有規定
    者外，不得作為證據，刑事訴訟法第159 條第1 項定有明文
    。又被告以外之人於偵查中向檢察官所為之陳述，除顯有不
    可信之情況者外，得為證據，同法第159條之1第2項亦有明
    定。再被告以外之人於審判外之陳述，雖不符前四條之規定
    ，而經當事人於審判程序同意作為證據，法院審酌該言詞陳
    述或書面陳述作成時之情況，認為適當者，亦得為證據。當
    事人、代理人或辯護人於法院調查證據時，知有第159 條第
    1 項不得為證據之情形，而未於言詞辯論終結前聲明異議者
    ，視為有前項之同意，同法第159 條之5 亦有明文可憑。
二、查就同案被告乙○○於偵查中之供述，被告甲○○之辯護人
    否認其證據能力，然乙○○於偵查中業經具結在卷，依當時
    情形，並無顯不可信之情況。且乙○○於本院審理中復經以
    證人身分接受兩造之詰問，是其於偵查中之證述自有證據能
    力。又其餘本案以下調查之證據，均未據當事人及辯護人爭
    執證據能力，均應認有證據能力，應予敘明。
貳、實體部分：
一、有罪部分：
（一）訊據被告乙○○對於上揭時地違反廢棄物清理法之事實，
      大致坦承無訛，僅辯以：被告在土地上處理營建廢棄物，
      並無回填或提供土地，與廢棄物清理法第46條第3 款規定
      似有不符；且被告領有廢棄物清除許可文件，在收取營建
      廢棄物後加以整理分類，不能利用的再載到永竟環保工程
      有限公司處理，解決了很多廢棄物，誤觸法律實為不知云
      云。經查：
    (一)上開事實，業據同案被告丁○○、甲○○、丙○○分別於
      警詢、偵查及本院審理中供述在卷，並有臺北縣政府環境
      保護局稽查紀錄、三峽鎮○○段192 之5 地號、193 之1
      地號、218 地號土地登記第一類謄本、內政部警政署環境
      保護警察隊第一中隊扣押物品目錄表、土地租用契約書、
      不動產租賃契約書、臺北縣政府廢棄物清除許可證、現場
      照片12張、精誠公司設立登記及變更登記表等件附卷足憑
      。足認被告乙○○確有未經許可而提供土地供人堆置廢棄
      物及清除處理廢棄物等事實無訛。
    (二)按廢棄物清理法第46條第3 款所稱「未經主管機關許可，
      提供土地堆置廢棄物者」，依其文義以觀，固係以提供土
      地者為處罰對象，然該條款所欲規範者應在於未經主管機
      關許可，提供土地堆置廢棄物之行為，而非側重於土地為
      何人所有、是否有權使用，亦不問提供土地係供自己或他
      人堆置廢棄物。是凡以自己所有之土地，或有權使用（如
      借用、租用等）、無權占用之他人土地，以供自己或他人
      堆置廢棄物之行為，均有上開條款之適用，非謂該條款僅
      規定處罰提供自己之土地供他人堆置廢棄物而言，否則任
      意提供非屬自己或無權使用之土地供自己或他人堆置廢棄
      物，造成污染，卻無法處罰，顯失衡平，當非該法為改善
      環境衛生，維護國民健康之立法目的（最高法院95年度台
      上字第3325號判決意旨參照）。而本件被告乙○○提供上
      開承租之土地供人傾倒堆置廢棄物，已如前述（起訴書雖
      記載被告乙○○駕駛挖土機將廢棄物回填云云，惟依被告
      供述及卷內照片所示，被告乙○○並無回填之事實，此部
      分起訴書所載有誤，應予更正），其所為自與廢棄物清理
      法第46條第3 款規定相符，被告乙○○所辯尚無足採。
    (三)又被告精誠公司直至96年1 月4 日始取得臺北縣政府核發
      之北府環四乙清字第440 號廢棄物清除許可證，有該許可
      證附卷可稽。從而在取得許可證之前，被告乙○○係未經
      許可而從事廢棄物之清除、處理；於取得清除許可證後，
      亦僅得從事廢棄物之清除工作，仍不得從事廢棄物之處理
      工作甚明，被告既知要向主管機關取得許可證方可從事相
      關廢棄物之清除、處理，其辯稱誤觸法律云云，亦無足採
      。
    (四)綜上，被告所辯均無足採，本件事證明確，被告犯行堪以
      認定，應依法論科。
（二）核被告乙○○所為，係犯廢棄物清理法第46條第3 款、第
      4 款之非法清理廢棄物罪。又其所犯上開罪名，本質上即
      具有反覆性與延時性，倘行為人基於概括之犯意，在密切
      接近之一定時間及空間內，反覆從事廢棄物之清除、處理
      ，無非執行業務所當然，於行為概念上，應認屬集合犯，
      而為包括一罪（最高法院95年度臺上字第1079號、95年度
      臺上字第2630 號 判決意旨可資參照）。從而，被告乙○○所犯上開二罪名，均應認係集合犯，為包括一罪。又被
      告乙○○以一行為觸犯上開二罪名，為想像競合犯，應依
      刑法第55條規定論以情節較重之違反廢棄物清理法第46條
      第4 款之罪論處。再被告乙○○係被告精誠公司之代表人
      ，負責該公司各項業務之執行，其因執行業務而犯前開罪
      名，被告精誠公司應依廢棄物清理法第47條之規定，科以
      罰金刑。另被告乙○○有如事實欄所載前科及刑之執行情
      形，有臺灣高等法院被告前案紀錄表在卷可稽，其於受有
      期徒刑執行完畢後之5 年以內，故意再犯本件有期徒刑以
      上之罪，為累犯，應依法加重其刑。爰審酌被告乙○○之
      素行、其違反廢棄物清理法相關規定，已妨害環境保護主
      管機關對於廢棄物之監督管理，且影響環境衛生，危害國
      民身心健康，兼衡其犯罪動機、目的、經營時間、規模及
      犯罪後態度等一切情狀，對被告乙○○量處如主文第一項
      所示之刑；對被告精誠公司科以如主文第二項所示罰金。
      又本件犯罪行為終了日已在中華民國九十六年罪犯減刑條
      例所定之96年4 月24日之後，自無該條例之適用，附此敘
      明。至於扣案挖土機1 部，固係供被告乙○○分類整理廢
      棄物所用，惟衡酌其犯罪情節與該挖土機之用途後，依比
      例原則，本院尚無宣告沒收之必要，亦此敘明。
（三）臺灣板橋地方法院檢察署檢察官就被告乙○○違反廢棄物
      清理法犯行移送併辦部分（97年度偵字第19767 號），與
      起訴部分係同一事實，本院自應併予審究。
（四）至起訴書雖認被告乙○○係自94年7 月1 日起，即有上開
      違反廢棄物清理法犯行云云。然查精誠公司係於94年7 月
      26日設立登記，負責人為陳奕富等情，有公司設立登記表
      附於本院卷可稽。而被告乙○○係於95年9 月18日始擔任
      精誠公司負責人，不惟其供述在卷，並有本院查詢之公司
      變更登記表可憑。從而，在被告乙○○擔任精誠公司負責
      人之前，並無積極證據足認其即有違反廢棄物清理法之相
      關情事，是此部分原應諭知無罪判決，惟此部分若成立犯
      罪，與本院前開認定被告乙○○違反廢棄物清理法犯行部
      分，為集合犯之包括一罪關係，爰不另為無罪之諭知，併
      此敘明。
二、無罪部分：
（一）公訴意旨略以：被告甲○○、丙○○明知乙○○所經營之
      精誠公司承租土地係供不特定人傾倒廢棄物，甲○○仍以
      每月70000 元代價出租臺北縣三峽鎮○○段192 之5 地號
      、193 之1 地號土地；丙○○以每月25000 元代價出租臺
      北縣三峽鎮○○段218 地號土地予被告乙○○。另乙○○
      於97年3 月24日，以每車500 元之代價僱用與其有犯意聯
      絡之被告丁○○駕駛玉山環保有限公司所有、車號107-BK
      號自大貨車至臺北縣三峽鎮某處載運廢棄物至上開地點傾
      倒，而當場為警查獲。因認被告甲○○與丙○○所為，均
      係犯廢棄物清理法第46條第3 款未經許可提供土地堆置廢
      棄物罪嫌；被告丁○○所為，係犯廢棄物清理法第46條第
      4 款未經許可從事廢棄物處理罪嫌等語。
（二）按犯罪事實應依證據認定之，無證據不得認定犯罪事實；
      又不能證明被告犯罪或其行為不罰者，應諭知無罪之判決
      ，刑事訴訟法第154 條第2 項及第301 條第1 項分別定有
      明文。又認定不利於被告之事實須依積極證據，苟積極證
      據不足為不利於被告事實之認定時，即應為有利於被告之
      認定（最高法院30臺上字第816 號判例意旨參照）；次按
      所謂證據，係指直接間接足以證明犯罪行為之一切證人、
      證物而言；且事實之認定，應憑證據，如未能發現相當證
      據，或證據不足以證明，自不能以推測或擬制之方法，以
      為裁判基礎，最高法院30年上字第128 號、40年臺上字第
      86 號 判例均可資參考。再按刑事訴訟上證明之資料，無
      論其為直接或間接證據，均須達於通常一般之人均不致有
      所懷疑，而得確信其為真實之程度，始得據為有罪之認定
      ，若其關於被告是否犯罪之證明未能達此程度，而有合理
      懷疑之存在，致使無從形成有罪之確信，根據「罪證有疑
      ，利於被告」之證據法則，即不得遽為不利被告之認定，
      有最高法院76年臺上字第4986號判例可稽；又檢察官對於
      起訴之犯罪事實，倘其所提出之證據，不足為被告有罪之
      積極證明，或其指出之證明方法，無從說服法院以形成被
      告有罪之心證，基於無罪推定之原則，自應為被告無罪判
      決之諭知（最高法院92年臺上字第128 號判例意旨參照)
      。經核公訴意旨認被告甲○○、丙○○、丁○○涉犯上開
      罪嫌，係以被告乙○○、丁○○、甲○○於警詢及偵查中
      之供述、被告丙○○於警詢及偵查中之自白；臺北縣政府
      環境保護局稽查紀錄、三峽鎮○○段192 之5 地號、193
      之1 地號、218 地號土地登記第一類謄本、內政部警政署
      環境保護警察隊第一中隊扣押物品目錄表、土地租用契約
      書、不動產租賃契約書、臺北縣政府廢棄物清除許可證、
      現場照片12張等件，為主要論據。
（三）訊據被告均堅決否認涉有上揭犯行，被告甲○○辯稱：精
      誠公司是向伊兄高正友承租上開土地，租賃期間自95年4
      月20日起至97年4 月19日止，當時精誠公司負責人為陳奕
      富，並非乙○○，被告甲○○直到97年1 月才知道他們堆
      放一些不明物品。而且精誠公司承租後把現場用圍牆圍起
      來，高度有四米高，從外面沒有辦法看進去，外面都有政
      府許可證，當時乙○○說這些東西都是有政府許可等語。
      被告丙○○辯稱：剛開始精誠公司說要放沙子但是過了幾
      個月後我回去看才看到他們放一堆東西，我叫他們處理，
      他們就拿許可證給我看，說他們有許可證，因為我沒有住
      在那裡，我住在新店，我就沒有再去處理，我就說你既然
      有許可證那些東西就要趕快處理掉等語。被告丁○○辯稱
      ：乙○○跟我說他有一些板子上次沒有跟人家清完，請我
      去清一下，拜託我去三峽運回來，給我一車五百元，我只
      有運那一車，因為精誠公司在那個地方有掛招牌上面有合
      法證號等語。經查：
    (一)依偵查卷附之臺北縣三峽鎮○○段192 之5 地號、193 之
      1 地號土地租用契約書，其甲方出租人為高正友、乙方承
      租人為精誠公司代表人陳奕富、租期自95年4 月20日起至
      97 年4月19日止等情，有土地租用契約書1 件可稽（見97
      年度偵字第10405 號卷第47頁），足認被告甲○○上開辯
      解尚非子虛。則被告甲○○既非上開土地之出租人，能否
      遽認其涉嫌非法提供土地予精誠公司傾倒廢棄物，已堪存
      疑。雖同案被告乙○○於偵查中供稱：伊是94年7 月1 日
      開始向被告以一個月7 萬元承租上開土地，被告甲○○知
      道伊將承租土地作何用途，因為甲○○有到現場看過等語
      （見同上偵卷第84頁）。惟乙○○上開供述與土地租用契
      約書之記載明顯不符，已難遽予採信。且乙○○於本院審
      理中亦證稱：（臺北縣三峽鎮○○段192 之5 地號、193
      之1 地號土地是誰跟誰承租的？）之前是陳奕富承租的，
      後來我才頂讓下來，這有契約書，也就是我頂讓下來，我
      就繼續使用。（租金是你交給何人？）我都是開票給甲○○的哥哥高正友，我都是開一年份12個月的，壹張票七萬
      元，租期要看契約才知道。（高正友或甲○○有無去你所
      承租的土地看過嗎？）有，他們叫我快清掉，我說我暫時
      放置，我會儘速清掉。（高正友過世之後，土地租金你給
      何人？）我開的票有跳票，換成甲○○來找我，那時甲○○才知道我在那裡有堆放廢棄物，甲○○請我儘速清掉等
      語（見本院98年2 月19日審判筆錄）。是綜合上情，同案
      被告乙○○雖經本院認定違反廢棄物清理法犯行明確，已
      如前述，然就其提供精誠公司所承租之臺北縣三峽鎮○○
      段192 之5 地號、193 之1 地號土地供人傾倒廢棄物一節
      ，縱使被告甲○○其後知悉此項事實，惟被告甲○○既非
      上開土地之出租人，且亦要求被告乙○○應儘速清理，並
      無積極證據證明其同意被告乙○○用於供不特定人傾倒廢
      棄物，自難遽予論罪。
    (二)又依偵查卷附之臺北縣三峽鎮○○段218 地號土地不動產
      租賃契約書，出租人丙○○係於96年2 月13日始與精誠公
      司簽訂上開租約，有該不動產租賃契約書附於偵查卷可憑
      （見同上偵卷第51頁）。且乙○○於本院審理中證稱：（
      臺北縣三峽鎮○○段218 地號土地你向何人租賃的？）我
      向丙○○租的，一個月兩萬五千元。（為何之後還要向丙○○租地？）因為我的砂石有放在丙○○的土地上，所以
      我想乾脆將土地租下來。（你跟丙○○租地時，你是否有
      跟他說土地要放什麼東西？）有，我跟他說我要放建材。
      （丙○○有無去看過該土地實際上你放什麼嗎？）他有去
      看過一次，丙○○問我怎麼放廢棄物，我說我是自己工地
      清回來的，我說我有許可證的，可以放在該地後，再處理
      ，我有拿許可證給丙○○看等語（見本院98年2 月19日審
      判筆錄）。再參以精誠公司確實於96年1 月4 日取得臺北
      縣政府核發之廢棄物清除許可證，並且在該址鐵皮外牆標
      示有北府環四乙清字第440 號等字樣，有上開許可證及照
      片在卷足憑。雖精誠公司所取得者乃廢棄物清除許可證，
      而非廢棄物處理許可證，已如前述，惟對一般人而言，欲
      明確了解上開許可證之實際內容究竟是清除或處理？能否
      堆置等細節內容，並非易事，被告丙○○相信被告乙○○
      所言有取得許可證一節，尚符常情，自無再予苛求之餘地
      。從而，亦無積極證據證明被告丙○○同意被告乙○○承
      租上開土地用於供不特定人傾倒廢棄物，亦難遽予論罪。
    (三)再查，乙○○於本院審理中復證稱：（你請丁○○載這些
      東西時，你如何說？）我說我有些廢棄物，因為工地完工
      了，要去載，該工地在三峽鎮○○路，我請丁○○載送到
      精誠公司。（你有無跟丁○○說你有證照？）有，我有跟
      丁○○說我有證照等語（見同上本院98年2 月19日審判筆
      錄）。參諸前開說明，被告丁○○相信被告乙○○之精誠
      公司有取得許可證一節，同樣並無違常情，亦難苛求被告
      丁○○對於精誠公司所取得之許可證內容有明確了解。縱
      使被告丁○○確有於上開時地載運建築廢棄物至上址傾倒
      ，亦難遽認被告丁○○有與乙○○共犯廢棄物清理法第46
      條第1 項第4 款未經許可從事廢棄物處理之罪。
（四）綜上所述，公訴意旨所舉上開證據，並不能證明被告甲○○、丙○○、丁○○涉犯本件違反廢棄物清理法罪嫌，此
      外，又查無其他積極證據足認被告三人有前揭犯罪情事，
      既不能證明被告三人犯罪，依法自應諭知無罪之判決，以
      昭審慎。
據上論斷，應依刑事訴訟法第299 條第1 項前段、第301 條，廢
棄物清理法第46條第3 款、第4 款，刑法第11條前段、第55條、
第47條第1項，判決如主文。
本案經檢察官林俊峰到庭執行職務。
中    華    民    國    98    年    5     月    21    日
                  刑事第十五庭  審判長法  官  李君豪
                                      法  官  何燕蓉
                                      法  官  錢衍蓁
以上正本證明與原本無異。
如不服本判決，應於送達後10日內向本院提出上訴狀（應敘述具
體理由，並附繕本）。
                                      書記官  金和國
中    華    民    國    98    年    5     月    22    日
附錄本案論罪科刑法條全文：
廢棄物清理法第46條：
有下列情形之一者，處1 年以上5 年以下有期徒刑，得併科新臺
幣3 百萬元以下罰金：
一、任意棄置有害事業廢棄物。
二、事業負責人或相關人員未依本法規定之方式貯存、清除、處
    理或再利用廢棄物，致污染環境。
三、未經主管機關許可，提供土地回填、堆置廢棄物。
四、未依第41條第1 項規定領有廢棄物清除、處理許可文件，從
    事廢棄物貯存、清除、處理，或未依廢棄物清除、處理許可
    文件內容貯存、清除、處理廢棄物。
五、執行機關之人員委託未取得許可文件之業者，清除、處理一
    般廢棄物者；或明知受託人非法清除、處理而仍委託。
六、公民營廢棄物處理機構負責人或相關人員、或執行機關之人
    員未處理廢棄物，開具虛偽證明。


司法院資訊處製作；財團法人民間司法改革基金會備份。
